【裁判字號】    95,訴,2446
【裁判日期】    951219
【裁判案由】    毒品危害防制條例
【裁判全文】
臺灣高雄地方法院刑事判決              95年度訴字第2446號
公  訴  人  臺灣高雄地方法院檢察署檢察官
被      告  乙○○
上列被告因毒品危害防制條例案件，經檢察官提起公訴（95年度
毒偵字第3130號），嗣因被告就被訴事實為有罪之陳述，經本院
告知簡式審判程序意旨，並聽取公訴人及被告之意見後，本院合
議庭裁定由受命法官獨任依簡式審判程序審理，判決如下：
    主  文
乙○○施用第一級毒品，處有期徒刑陸月，如易科罰金，以銀元
參佰元即新臺幣玖佰元折算壹日。扣案之注射針筒壹支，沒收之
；又持有第二級毒品，處有期徒刑參月，如易科罰金，以銀元參
佰元即新臺幣玖佰元折算壹日。扣案含甲基安非他命之吸管勺子
壹支，沒收銷燬之。應執行有期徒刑捌月，如易科罰金，以銀元
參佰元即新臺幣玖佰元折算壹日。扣案之注射針筒壹支，沒收之
；含甲基安非他命之吸管勺子壹支，沒收銷燬之。
    事實及理由
一、本件被告乙○○所犯為死刑、無期徒刑或最輕本刑為3 年以
    上有期徒刑以外之罪，其於準備程序中就被訴事實為有罪之
    陳述，經法官告知簡式審判程序之旨，並聽取公訴人及被告
    之意見後，依刑事訴訟法第273 條之1 第1 項規定，裁定由
    受命法官獨任進行簡式審判程序，合先敘明。
二、本件犯罪事實及證據，除事實部分第4 行至第8 行補充更正
    為：「詎猶未戒除毒癮，明知海洛因、甲基安非他命業經公
    告列為毒品危害防制條例第2 條第2 項第1 款、第2 款之第
    一級、第二級毒品，不得非法持有、施用，竟於前揭強制戒
    治執行完畢釋放後5 年內，基於施用第一級毒品海洛因之犯
    意，於95年1 月18日上午某時，在高雄縣路竹鄉○○村○○
    路633 號住處，以將海洛因摻水稀釋放入注射針筒後施打之
    方式，施用第一級毒品海洛因1 次；另基於持有第二級毒品
    之犯意，於不詳時、地，取得含有第二級毒品甲基安非他命
    之吸管勺1 支，無故而持有之」；證據部分應補充：「被告
    乙○○於本院審理中之自白」外，餘均引用檢察官起訴書之
    記載 （如附件）。
三、按新舊法比較時，應就罪刑有關之共犯、未遂犯、連續犯、
    牽連犯、結合犯以及累犯加重、自首減輕、暨其他法定加減
    原因、與加減例等一切情形，綜其全部之結果，而為比較，
    再適用有利於行為人之法律處斷，且應就罪刑有關之一切情
    形，比較其全部之結果，而為整個之適用，不能割裂而分別
    適用有利益之條文，最高法院24年度上字第4634號、27年度
    上字第2615號判例業已明揭其旨。查被告行為後，如附表所
    示之相關法律均業經變更，並俱於95年7 月1 日施行，玆經
    整體比較結果，裁判時法並未較為有利，從而依刑法第2 條
    第1 項規定，自應適用各該行為時法，亦即修正前法，合先
    敘明。
四、核被告所為，係犯毒品危害防制條例第10條第1 項之施用第
    一級毒品罪及同條例第11條第2 項之持有第二級毒品罪。其
    為施用而持有海洛因之低度行為，均應為施用之高度行為所
    吸收，不另論罪。被告所犯上開2 罪間，犯意各別，構成要
    件互殊，應予分論併罰。爰審酌被告明知甲基安非他命為政
    府嚴加查緝管制之第二級毒品，竟仍非法持有之，且其前已
    因施用毒品案件經觀察、勒戒及強制戒治，本應遠離毒品誘
    惑，不料其竟仍繼續施用毒品，已如上述，顯見其戒除毒害
    決心不堅，本不宜寬貸，惟念其犯後坦承犯行，施用毒品乃
    自戕一己之身體健康，未實際危及他人，並具有病患性人格
    之特質，行為本身對社會所造成之危害並非直接、鉅大，以
    及本件查獲施用毒品犯行僅有1 次等一切情狀，分別量處如
    主文所示之刑，併均依修正前刑法第41條第1 項前段之規定
    諭知易科罰金之折算標準，並依修正前刑法第51條第5 款定
    其應執行之刑（按併合處罰之數罪，均得易科罰金時，其應
    執行之刑逾6 月者得，應逕依刑法施行法第3 條之1 第3項
    規定，依修正前刑法第41條第2 項規定，諭知易科罰金，尚
    無新舊法比較之問題，附此敘明），以資懲儆。
五、未按查獲之第一、二級毒品及專供製造或施用第一、二級毒
    品之器具，不問屬於犯人與否，均沒收銷燬之，毒品危害防
    制條例第18條第1 項前段定有明文。扣案之吸管勺子1 支，
    經送往高雄醫學大學附設中和紀念醫院檢驗，確呈第二級毒
    品甲基安非他命之陽性反應，有卷附該醫院95年5 月16日報
    告編號0000-000號檢驗報告1 紙在卷可憑（見偵卷第24頁）
    ，顯見該等物品已與第二級毒品甲基安非他命無法析離，自
    應視同第二級毒品甲基安非他命，併依上開規定宣告沒收銷
    燬之。扣案之注射針筒1 支，為被告所有供施用第一級毒品
    海洛因所用之物，業據被告供明在卷（見本院卷第82頁），
    惟無證據證明係專供施用毒品使用，故非屬毒品危害防制條
    例第18條第1 項前段規定之專供施用毒品之器具，爰依刑法
    第38條第1 項第2 款規定，宣告沒收之。另扣案之吸食器1
    個，與本件被告施用第一級毒品、持有第二級毒品犯行無關
    ，故不予宣告沒收，應由檢察官另行處理，併此敘明。
據上論斷，應依刑事訴訟法第273 條之1 第1 項、第284 條之1
、第299 條第1 項前段、第310 條之2 、第454 條第2 項，毒品
危害防制條例第10條第1 項、第11條第2 項、第18條第1 項前段
，刑法第2 條第1 項前段、第11條前段、修正前刑法（下同）第
41條第1 項前段、第2 項、第51條第5 款、第9 款、第38條第1
項第2 款，判決如主文。
本案經檢察官甲○○到庭執行職務。
中    華    民    國    95    年    12    月    19    日
                  刑事第三庭    法  官  錢衍蓁
以上正本證明與原本無異。
如不服本判決，應於收受送達後10日內向本院提出上訴書狀。
中    華    民    國    95    年    12    月    19    日
                                書記官  周美
附錄本件論罪科刑法條：
毒品危害防制條例第10條第1 項
施用第一級毒品者，處6月以上5年以下有期徒刑。
毒品危害防制條例第11條第2項
持有第二級毒品者，處2 年以下有期徒刑、拘役或新臺幣3 萬元
以下罰金。
附表：
┌──────┬─────────────┬─────────────┬───────┬────┐
│相關變更條文│行為時法（下稱舊法）之內容│裁判時法（下稱新法）之內容│比  較  理  由│備    註│
├──────┼─────────────┼─────────────┼───────┼────┤
│【易科罰金折│犯最重本刑為5 年以下有期徒│犯最重本刑為5 年以下有期徒│易科罰金折算標│舊法有利│
│算標準變更】│刑以下之刑之罪，而受6 個月│刑以下之刑之罪，而受6 個月│準由銀元300 元│        │
│修正前刑法第│以下有期徒刑或拘役之宣告…│以下有期徒刑或拘役之宣告者│即新臺幣900 元│        │
│41條第1 項前│得以（銀元，下同）1 元以上│，得以新臺幣1000元、2000元│，提高為以新臺│        │
│段、廢止前罰│3 元以下折算1 日，易科罰金│或3000元折算1 日，易科罰金│幣1000元、2000│        │
│金罰鍰提高標│。依刑法第41條易科罰金…就│。                        │元或3000元折算│        │
│準條例第2 條│其原定數額提高為100 倍折算│                          │1 日。        │        │
│→現行刑法第│1 日；法律所定罰金數額未依│                          │              │        │
│41條第1 項前│本條例提高倍數，或其處罰法│                          │              │        │
│段          │條無罰金刑之規定者，亦同。│                          │              │        │
├──────┼─────────────┼─────────────┼───────┼────┤
│第51條第5 款│宣告多數有期徒刑者，於各刑│宣告多數有期徒刑者，於各刑│多數有期徒刑定│舊法有利│
│：多數有期徒│中之最長期以上，各刑合併之│中之最長期以上，各刑合併之│其應執行之刑之│        │
│刑，定其應執│刑期以下，定其刑期。但不得│刑期以下，定其刑期。但不得│上限，由20年提│        │
│行之刑之變更│逾20年。                  │逾30年。                  │高為30年。    │        │
╔══════╪═════════════╧═════════════╧═══════╧════╡
║  新、舊法  │舊法有利。                                                                      │
║  比較結果  │                                                                                │
╚══════╧════════════════════════════════════════╛


司法院資訊處製作；財團法人民間司法改革基金會備份。
